【裁判字號】    99,簡上,88
【裁判日期】    990621
【裁判案由】    毒品危害防制條例
【裁判全文】
臺灣士林地方法院刑事判決              99年度簡上字第88號
上  訴  人  臺灣士林地方法院檢察署檢察官
被      告  甲○○
上列上訴人因被告毒品危害防制條例案件，不服本院於中華民國
99年4 月30日所為99年度審簡字第500 號第一審刑事簡易判決（
聲請簡易判決處刑案號：99年度毒偵字第547 號），提起上訴，
本院管轄之第二審合議庭認為不得以簡易判決處刑，而改依通常
程序審理，自為第一審判決如下：
    主  文
原判決撤銷。
甲○○施用第二級毒品，處有期徒刑柒月。
    事  實
一、甲○○前因施用毒品案件，經本院以96年度毒聲字第153 號
    裁定送觀察、勒戒後，認有繼續施用毒品之傾向，再經本院
    以96年度毒聲字第559 號裁定送強制戒治，於民國97年10月
    16日因強制戒治執行完畢釋放出所，並經臺灣士林地方法院
    檢察署檢察官以97年度戒毒偵字第98號為不起訴處分確定。
    復因施用第二級毒品案件，經臺灣桃園地方法院以98年度簡
    上字第412 號，臺灣板橋地方法院以98年度簡字第5803號，
    臺灣臺北地方法院以98年度簡字第2968號等判決，各判處有
    期徒刑3 月確定；後再因施用第二級毒品案件，經本院先後
    以98年度審簡字第765 號判決處有期徒刑5 月，以98年度審
    簡字第780 號判決處有期徒刑6 月確定，另經臺灣臺北地方
    法院以98年度易字第2377號判決處有期徒刑6 月確定（以上
    各罪皆未構成累犯）。詎甲○○仍不知悛悔，於前揭強制戒
    治執行完畢釋放後5 年內，復基於施用第二級毒品甲基安非
    他命之犯意，於98年12月14日下午某時，在臺北市中山區○
    ○○路之麥當勞內，以將甲基安非他命置於吸食器內燒烤，
    吸食其產生煙霧之方式，施用第二級毒品甲基安非他命。嗣
    因甲○○違反毒品危害防制條例案件，經臺灣臺北地方法院
    檢察署發布通緝，於同年12月18日0 時5 分許，為警在臺北
    縣板橋市○○路46號前緝獲，經其同意接受採尿送驗，檢驗
    結果呈甲基安非他命陽性反應，始查悉上情。
二、案經臺北縣政府警察局海山分局報告臺灣板橋地方法院檢察
    署呈請臺灣高等法院檢察署檢察長令轉臺灣士林地方法院檢
    察署檢察官偵查起訴。
    理  由
一、上揭犯罪事實，迭據被告甲○○於警詢、偵查及本院審理時
    均供認不諱，又被告為警查獲時，經採集其尿液送檢驗結果
    ，確呈安非他命及甲基安非他命陽性反應，有臺灣檢驗科技
    股份有限公司99年1 月22日尿液檢體編號B0000000號濫用藥
    物檢驗報告、臺北縣政府警察局海山分局尿液檢體編號順序
    登記簿影本（尿液檢體編號：B0000000號）各1 紙附卷可稽
    （參見毒偵字第236 號偵查卷第62-63 頁），足認被告上開
    任意性自白與事實相符。另按施用毒品經觀察、勒戒或強制
    戒治執行完畢釋放後，5 年內再犯毒品危害防制條例第10條
    之施用毒品罪者，檢察官應依法追訴，毒品危害防制條例第
    23條第2 項定有明文。本件被告前因施用毒品案件，經法院
    裁定送觀察勒戒後，認有繼續施用毒品之傾向，復經法院裁
    定令入戒治處所施以強制戒治，於97年10月16日戒治期滿出
    所，並由臺灣士林地方法院檢察署檢察官以97年度戒毒偵字
    第98號為不起訴處分確定，有卷存臺灣高等法院被告前案紀
    錄表可考。從而，被告確於強制戒治執行完畢後，5 年以內
    再犯毒品危害防制條例第10條第2 項之施用第二級毒品犯行
    。故本件事證明確，被告犯行堪以認定，應依法論科。
二、核被告所為，係犯毒品危害防制條例第10條第2 項之施用第
    二級毒品罪。被告持有甲基安非他命進而施用，其持有之低
    度行為應為施用之高度行為所吸收，不另論罪。原審以被告
    犯罪事證明確，審酌被告前曾因施用毒品經觀察、勒戒及強
    制戒治程序，仍無法戒除毒癮，復犯施用毒品案件，經臺灣
    桃園地方法院以98年度簡上字第412 號，臺灣板橋地方法院
    以98年度簡字第5803號，臺灣臺北地方法院以98年度簡字第
    2968號等判決，各判處有期徒刑3 月確定之前科情形，認被
    告具有「病患性犯人」特質，又觸犯本件施用毒品犯行，次
    數僅1 次，且施用毒品係傷害自身健康，所生危害非鉅，兼
    衡本件被告犯後已坦承犯行，態度尚屬良好等等一切情狀，
    量處被告有期徒刑4 月，固非無見。惟查：刑法上量刑之一
    般標準，應以行為人之責任為基礎，並審酌一切情狀，尤應
    注意刑法第57條所列各款事項，為科刑輕重之標準，諸如犯
    罪之手段、犯罪行為人違反義務之程度、犯罪所生之危險、
    犯罪行為人犯罪後之態度，均應綜合考量；又刑之量定，固
    為實體法上賦予法院得為自由裁量之事項，但此項職權之行
    使，仍應受比例原則、平等原則、罪刑相當原則之支配，審
    酌刑法第57條所列各款應行注意事項及一切情狀為之，使輕
    重得宜，罰當其罪，以符合法律授權之目的，自由裁量權之
    內部界限。查被告於本案之前，已有如事實欄所述6 次施用
    毒品之前案紀錄，並經法院判處罪刑確定，有臺灣高等法院
    被告前案紀錄表在卷可按，且被告犯本案施用第二級毒品犯
    行前，甫因同罪名，經臺灣臺北地方法院以98年度易字第23
    77號，經本院以98年度審簡字第780 號判決處有期徒刑6 月
    確定，則原審法院判決被告有期徒刑4 月，對照被告同犯行
    之其他前案判決結果，即嫌過輕，難認能收矯正之效，檢察
    官據此提起上訴指摘原判決量刑過輕，為有理由，應由本院
    將原判決撤銷改判，並參酌刑事訴訟法第451 條之1 第4 項
    但書第1 款、第452 條規定之意旨，改依通常程序自為第一
    審之判決。爰審酌被告前有多次施用毒品經法院判罪處刑之
    前科，猶無法戒絕毒癮，其施用毒品之次數僅1 次，其施用
    毒品係傷害自身健康，所生危害非鉅，又於犯後坦承犯行，
    態度尚屬良好等一切情狀，量處如主文第2 項所示之刑，檢
    察官上訴求處有期徒刑一年以上，尚嫌過重，併此敘明。
三、按第二審法院因原審判決未諭知管轄錯誤係不當而撤銷之者
    ，如第二審法院有第一審管轄權，應為第一審判決，刑事訴
    訟法第369 條第2 項定有明文。又此項規定，依同法第455
    條之1 第3 項規定，於簡易判決之地方法院合議庭第二審程
    序準用之。再者，地方法院簡易庭對被告為簡易判決處刑後
    ，經提起上訴，而第二審之地方法院合議庭認所科之刑，應
    超出簡易判決處刑案件所得科刑之限制者，依前揭刑事訴訟
    法第455 條之1 第3 項準用同法第369 條第2 項之規定意旨
    ，應由該地方法院合議庭撤銷該簡易判決，改依第一審通常
    程序審判。是本院既認本件應判處被告有期徒刑7 月，且未
    經諭知緩刑，即已超出簡易判決處刑案件所得科刑之限制，
    除應撤銷原審判決外，並應逕行改依第一審通常程序判決之
    ，檢察官或被告如不服本判決，仍得於法定上訴期間內，向
    管轄之第二審法院提起上訴，併此敘明。
據上論斷，應依刑事訴訟法第452 條、第455 條之1 第1 項、第
3 項、第369 條第2 項、第364 條、第299 條第1 項前段，毒品
危害防制條例第10條第2 項，判決如主文。
本案經檢察官簡志龍到庭執行職務。
中    華    民    國    99    年    6     月    21    日
                  刑事第六庭  審判長法  官  杜惠錦
                                    法  官  黃欣怡
                                    法  官  梁哲瑋
以上正本證明與原本無異。
如不服本判決，應於判決送達後10日內，向本院提出上訴狀。
                                    書記官  白孝慈
中    華    民    國    99    年    6     月    21    日
附錄本案論罪科刑法條：
毒品危害防制條例第10條
施用第一級毒品者，處 6 月以上 5 年以下有期徒刑。
施用第二級毒品者，處 3 年以下有期徒刑。

司法院資訊處製作；財團法人民間司法改革基金會備份。
